臺灣桃園地方法院民事判決　　　　　　　　　　　　　九十三年度訴字第八三一號
　　原　　　告　乙○○
　　訴訟代理人　林清漢律師
　　複代理人　　丁○○
　　被　　　告　丙○○
　　訴訟代理人　張世炎律師
右當事人間分配表異議之訴事件，經本院於民國九十三年十二月一日言詞辯論終結，
判決如左：
    主      文
原告之訴駁回。
訴訟費用由原告負擔。
    事      實
壹、原告方面：
  一、聲明：
    (一)本院九十一年度執字第七七二一號強制執行事件，於民國九十三年三月三十一
      日作成之分配表（下稱系爭分配表），關於被告即債權人丙○○在該分配表之
      表一（土地部分）第三項所列受分配執行費新臺幣（下同）三萬四千零二十六
      元及表一第八項票款債權之分配金額一萬八千四百八十五元，及表二（未保存
      登記建物部分）第一項所列受分配執行費一萬五千九百九十七元及表二第三項
      普通債權之分配金額三百二十九萬零三百三十六元，均應予以剔除，並將前開
      被告分配所得之全部金額再分配予原告。
    (二)訴訟費用由被告負擔。
  二、陳述：
    (一)被告前以執有原告簽發如附表編號一、二所示之支票及附表編號三所示之本票
      （下稱系爭票據），因於提示後均遭退票，而本於票據關係對原告起訴請求給
      付四百萬元及如附表所示之利息，業經本院中壢簡易庭以九十年度壢簡字第一
      ０三四號判決確定，被告遂持前開確定判決為執行名義，聲請對原告強制執行
      ，經本院依九十一年度執字第七七二一號強制執行在案，並於九十三年三月三
      十一日製作系爭分配表，原定於同年四月二十八日下午四時實行分配。
    (二)惟前開四百萬元之訴訟標的金額，實係兩造先前所訂買賣契約（下稱系爭買賣
      契約）之買賣價金，當初約定價金共為九百萬元，原告已分別於八十九年十月
      二十四日給付一百五十萬元，於八十九年十二月六日給付五十萬元，於八十九
      年十二月十五日給付三百萬元，尚欠之尾款四百萬元，則由原告簽發同額之系
      爭票據作為擔保，原告嗣後隨即向桃園縣龍潭鄉農會貸款四百萬元（即為桃園
      縣龍潭鄉農會聲明參與分配之債權金額）後用以支付尾款，詎被告即債權人於
      收受尾款後竟未將系爭票據返還，反執以向本院中壢簡易庭起訴，然因原告並
      未居住於
      ，則本院九十一年度執字第七七二一號執行事件中製作之系爭分配表，仍將被
      告一般債權部分之債權原本列為四百萬元，並記載債權本利和為四百五十二萬
      三千五百六十二元，分配金額為三百三十萬八千八百二十一元，不足額為一百
      二十一萬四千七百四十一元等語，顯屬有誤。原告遂於本院原定分配期日前一
      日即九十三年四月二十七具狀對系爭分配表聲明異議，經被告異議，故原告爰
      依強制執行法第四十一條第一項規定，提起本件分配表異議之訴。
  三、證據：提出系爭買賣契約書影本一份、付款證明影本一份、切結書影本一份為
      證，並請求傳訊證人甲○○（代書）、邱梓銨。
貳、被告方面：
  一、聲明：如主文所示。
  二、陳述：
    (一)原告係於八十九年十月間向被告及訴外人楊春早購買坐落桃園縣龍潭鄉○○○
      段三一九地號、面積二六一二平方公尺土地所有權全部（被告及楊春早之應有
      部分各為二分之一），價金為九百萬元，而原告確已陸續給付五百萬元之價款
      ，至尾款四百萬元則由原告簽發合計四百萬元之系爭票據交付被告以為付款擔
      保，惟系爭票據屆期提示均未獲兌現，原告迄今未依約付款。
    (二)原告於起訴時主張：其曾向桃園縣龍潭鄉農會以系爭土地貸款四百萬元後，支
      付被告作為系爭買賣契約之尾款，但被告於收受款項後未交還系爭票據等語，
      並非事實，原告應自負舉證責任。且原告就系爭買賣契約之第一、二、三次交
      款皆要求於代書處交款，並請求被告及訴外人楊春早於系爭買賣契約書之交款
      備忘錄簽收，程序極為慎重，然尾款四百萬元部分卻無任何簽收憑據，顯與常
      情不符，況且，若原告果已交付尾款四百萬元，豈有未取回擔保票據之理，且
      於提起
      本件訴訟前亦未曾向被告請求返還系爭票據，可見原告前開所述確屬不實。
    (三)被告前持系爭票據向原告起訴請求給付票款時，原告並未為任何陳述或提起上
      訴，且原告前曾對被告提起九十二年訴字第一三八六號債務人異議之訴，於訴
      訟程序中主張前開事實，但嗣又撤回起訴，可見原告所述，與事實不符。
    (四)被告未曾授權訴外人邱梓銨、楊雪琴代理被告收受系爭買賣契約之價金，亦未
      曾同意以邱梓銨與原告間之工程債款（被告亦否認邱梓銨與原告間有債務關係
      存在）抵扣系爭買賣價金尾款，是以原告於本件訴訟進行中另行主張之支付尾
      款情形，均屬不實。另原告提出之訴外人邱梓銨於九十年二月十二日所立付款
      證明，及訴外人楊雪琴於九十年二月十五日所立切結書，被告均否認其真實性
      ，該楊雪琴、邱梓銨之簽名、指印及印章均非楊雪琴、邱梓銨所為，原告涉嫌
      偽造文書不法行為。
  三、證據：提出系爭買賣契約書影本一份為證。
丙、本院依職權調本院中壢簡易庭九十年度壢簡字一０三四號民事事件全卷及本院九
    十一年度執字第七七二一號強制執行事件全卷。
    理      由
一、原告主張：被告前執有原告簽發如附表所示之系爭票據共三紙，於提示遭退票後
    ，本於票據關係對原告起訴請求給付四百萬元及如附表所示之利息，業經本院中
    壢簡易庭以九十年度壢簡字第一０三四號判決確定，被告遂持前開確定判決為執
    行名義，聲請對原告強制執行，經本院依九十一年度執字第七七二一號強制執行
    在案，並於九十三年三月三十一日製作系爭分配表，原定於同年四月二十八日下
    午四時實行分配。惟前開四百萬元之訴訟標的金額，實係兩造先前所訂系爭買賣
    契約之買賣價金，當初約定價金共為九百萬元，原告已陸續支付五百萬元，尚欠
    之尾款四百萬元，則由原告簽發同額之系爭票據作為擔保，原告嗣後隨即向桃園
    縣龍潭鄉農會貸款四百萬元後用以支付尾款，詎被告即債權人於收受尾款後竟未
    將系爭票據返還，反執以向本院中壢簡易庭起訴，然因原告並未居住於
    經一造辯論而判決確定。按被告對於原告之債權既業經清償，則本院九十一年度
    執字第七七二一號執行事件中製作之系爭分配表，仍將被告一般債權部分之債權
    原本列為四百萬元，被告因而獲得分配三百三十萬八千八百二十一元，顯屬有誤
    ，爰依強制執行法第四十一條第一項規定，提起本件分配表異議之訴等語。
二、被告則以：原告前於八十九年十月間向被告及訴外人楊春早購買土地，價金為九
    百萬元，而原告確已陸續給付五百萬元之價款，至尾款四百萬元則由原告簽發合
    計四百萬元之系爭票據交付被告以為付款擔保，惟系爭票據屆期提示均未獲兌現
    ，迄未獲付款，故被告依法取得確定判決之執行名義後聲請強制執行並獲得分配
    ，本無不合等語，資為抗辯。
三、原告主張：被告前以執有原告簽發如附表所示之系爭票據共三紙，於提示遭退票
    後，本於票據關係對原告起訴請求給付四百萬元及如附表所示之利息，業經本院
    中壢簡易庭以九十年度壢簡字第一０三四號判決確定，被告遂持前開確定判決為
    執行名義，聲請對原告強制執行，經本院依九十一年度執字第七七二一號強制執
    行在案，並於九十三年三月三十一日製作系爭分配表，原定於同年四月二十八日
    下午四時實行分配，嗣因原告於分配期日前一日即同年月二十七具狀對系爭分配
    表聲明異議，經被告異議，原告乃提起本件分配表異議之訴，而前開四百萬元之
    金額，實係兩造先前所訂系爭買賣契約之買賣價金，當初約定價金共為九百萬元
    ，原告已陸續支付五百萬元等情，為被告所不爭執，並有系爭買賣契約書影本一
    份在卷可憑，且經本院依職權調閱本院中壢簡易庭九十年度壢簡字一０三四號民
    事事件全卷及本院九十一年度執字第七七二一號強制執行事件全卷屬實，足信為
    真實。
四、按「債權人或債務人對於分配表所載各債權人之債權或分配金額有不同意者，應
    於分配期日一日前，向執行法院提出書狀，聲明異議」，又「異議未終結者，為
    異議之債權人或債務人，得向執行法院對為反對陳述之債權人或債務人提起分配
    表異議之訴」，「債務人對於有執行名義而參與分配之債權人為異議者，僅得以
    第十四條規定之事由，提起分配表異議之訴」，強制執行法第三十九條第一項、
    第四十一條第一項前段、第二條分別定有明文。而觀諸強制執行法第十四條關於
    以裁判為執行名義之情形，乃於第一項規定：「執行名義成立後，如有消滅或妨
    礙債權人請求之事由發生，債務人得於強制執行程序終結前，向執行法院對債權
    人提起異議之訴。如以裁判為執行名義時，其為異議原因之事實發生在前訴訟言
    詞辯論終結後者，亦得主張之」。經查，被告對原告聲請強制執行所持之執行名
    義為本院中壢簡易庭九十年度壢簡字一０三四號民事確定判決一節，已如前述，
    是依前開強制執行法之規定，原告（債務人）僅得以第十四條第一項規定之事由
    對被告（債權人）提起分配表異議之訴，亦即原告僅得以「於執行名義成立後，
    有消滅或妨礙債權人請求之事由發生」，或「異議原因之事實發生在前訴訟言詞
    辯論終結後」等事由對被告提起分配表異議之訴。
五、又查，本院中壢簡易庭九十年度壢簡字一０三四號民事確定判決，係於九十年十
    一月六日言詞辯論終結，並於同年十一月二十日宣示判決，以上業經本院依職權
    調閱上開案卷屬實。而依原告於九十三年九月二十九日所庭陳民事準備書狀之陳
    述，乃謂：四百萬元之尾款係原告分別於：(一)「九十年農曆過年前某日」、(二)「
    九十年二月十二日前某日」、(三)「九十年二月十二日」、(四)「九十年二月十五日
    」、(五)「九十年二月十二日」、(六)「九十年二月十二日以後」支付等語（詳參本
    院卷第五０頁至第六０頁所附之民事準備書狀，並參照原告於本院九十三年九月
    二十九日言詞辯論期日之陳述），由此可知，原告所主張被告債權消滅之時間點
    ，均係於前開執行名義成立之前，是以核諸前開說明，原告提起本件分配表異議
    之訴，程序上已非適法，本應予以駁回。
六、再按，當事人主張有利於己之事實者，就其事實有舉證之責任，民事訴訟法第二
    百七十七條前段定有明文。原告於起訴狀中雖主張：係向桃園縣龍潭鄉農會貸款
    四百萬元（即為桃園縣龍潭鄉農會聲明參與分配之債權金額）用以支付系爭買賣
    契約之尾款等語，然業為被告所否認，而原告並無法舉證證明其向桃園縣龍潭鄉
    農會貸款之四百萬元係交付被告用以支付尾款之情，是核諸前開說明，本院自難
    認定原告業已付清尾款之事實。況且，原告於起訴時先是主張上情，嗣於本院訴
    訟中復以前開民事準備書狀（本院卷第五０頁至第六０頁）主張尾款係陸續於九
    十年間分六次給付之情，前後陳述不一，益難認其主張為可採，從而，原告另請
    求傳訊證人甲○○（代書）、邱梓銨以證明其付清尾款之事實，本院認已無必要
    ，附此敘明。
七、綜上所述，原告主張其已付清四百萬元之尾款，而基於強制執行法第四十一條第
    一項規定提起本件分配表異議之訴，不僅程序上不合法，實體上亦為無理由，不
    應准許，應予駁回。
八、本件事證已臻明確，兩造其餘攻擊及防禦方法，核與判決結果不生影響，爰不一
    一論述，附此敘明。
九、據上論結，原告之訴為無理由，依民事訴訟法第七十八條，判決如主文。
中　　　華　　　民　　　國　　九十三　　年　　十二　　　月　　  十五　　日
                                    臺灣桃園地方法院民事第三庭
                                            法    　官　周玉
右為正本係照原本作成。
如對本判決上訴，須於判決送達後二十日內向本院提出上訴狀。
中　　　華　　　民　　　國　　九十三　　年　　十二　　　月　　  十五　　日
                                            書　記　官　張簡純靜
附表：
┌─┬──┬────┬─────┬────┬────┬───────┬─────┐
│編│種類│發票日  │金額      │到期日  │請求利息│支票付款人    │票據號碼  │
│號│    │        │（新臺幣）│        │之起算日│              │          │
├─┼──┼────┼─────┼────┼────┼───────┼─────┤
│一│支票│90.05.24│一百萬元  │無      │90.06.08│臺灣省合作金庫│NW0000000 │
│  │    │        │          │        │        │龍潭分庫      │          │
├─┼──┼────┼─────┼────┼────┼───────┼─────┤
│二│支票│90.06.24│二百萬元  │無      │90.06.27│臺灣省合作金庫│NW0000000 │
│  │    │        │          │        │        │龍潭分庫      │          │
├─┼──┼────┼─────┼────┼────┼───────┼─────┤
│三│本票│89.10.24│一百萬元  │90.06.24│90.06.25│無            │744720    │
│  │    │        │（面額載為│        │        │              │          │
│  │    │        │二百萬元）│        │        │              │          │
└─┴──┴────┴─────┴────┴────┴───────┴─────┘
